【裁判字號】    97,台上,5813
【裁判日期】    971114
【裁判案由】    違反毒品危害防制條例
【裁判全文】
最高法院刑事判決            九十七年度台上字第五八一三號
上  訴  人  甲○○
上列上訴人因違反毒品危害防制條例案件，不服台灣高等法院中
華民國九十七年九月十七日第二審判決（九十七年上訴字第四一
五四號，起訴案號：台灣桃園地方法院檢察署九十七年度毒偵字
第二七七號），提起上訴，本院判決如下：
    主  文
上訴駁回。
    理  由
按刑事訴訟法第三百七十七條規定，上訴於第三審法院，非以判
決違背法令為理由，不得為之。是提起第三審上訴，應以原判決
違背法令為理由，係屬法定要件。如果上訴理由書狀並未依據卷
內訴訟資料，具體指摘原判決不適用何種法則或如何適用不當，
或所指摘原判決違法情事，顯與法律規定得為第三審上訴理由之
違法情形，不相適合時，均應認其上訴為違背法律上之程式，予
以駁回。本件上訴人甲○○經第一審判處施用第一級毒品（累犯
）罪刑，上訴人不服提起第二審上訴，原判決認其上訴理由書狀
並未具體指摘第一審判決關於認定事實、適用法律及量刑，有何
違法或不當之處，上訴不合法律上程式，而不經言詞辯論，逕依
刑事訴訟法第三百六十七條前段、第三百七十二條規定，駁回上
訴人在第二審之上訴，已詳敘其所認定之理由，從形式上觀察，
原判決並無違背法令之情形。上訴意旨略以：原審未通知上訴人
補正上訴理由，復未傳喚上訴人到庭審理，僅依上訴人之上訴理
由，逕予駁回，自有違法。又施用毒品多具有成癮性，及預定因
其成癮而有反覆施用之性質，於刑法評價上，應以集合犯論以一
罪，第一審及原審論以數罪併罰，亦有適用法則不當之違法云云
。惟查：刑事訴訟法第三百六十一條第三項規定：上訴書狀未敘
述上訴理由者，應於上訴期間屆滿後二十日內補提理由書於原審
法院。逾期未補提者，原審法院應定期間先命補正。同法第三百
六十七條規定：「第二審法院認為上訴書狀未敘述理由或上訴有
第三百六十二條前段之情形者，應以判決駁回之。但其情形可以
補正而未經原審法院命其補正者，審判長應定期間先命補正。」
依其規定文義及立法意旨，僅於「上訴書狀未敘述上訴理由」之
情形，為保障上訴人權益，始有補正問題。至有無敘述理由，第
一審法院僅作形式上審查，如上訴書狀形式上已敘述不服原判決
之意旨，即與未敘述上訴理由之情形有別，無庸再命補正；至於
理由是否具體，則屬第二審法院審查之範圍，亦不在命補正之列
。倘認其上訴書狀雖記載理由，但並未具體敘述時，則無須再命
補正，得逕認其上訴不合法，以判決駁回之。本件原判決以上訴
人之上訴理由書狀，雖有敘述上訴理由，惟並未具體敘述第一審
判決認事用法有何不當或違法，及其量刑有何失入或失出之具體
情形，即與未敘述具體理由無異，因依刑事訴訟法第三百六十七
條前段規定，駁回上訴人在第二審之上訴，依上開說明，自無適
用法則不當之違法。再原判決係以上訴人在第二審提起上訴不合
法為由，駁回其上訴，既未就實體事項為審理，並依同法第三百
七十二條規定不經言詞辯論為之，自無未經傳喚上訴人即逕行審
判或未就上訴人犯行論以集合犯等違法情形。上訴意旨，未依據
卷證資料具體指摘原判決如何違背法令，就原判決已詳為論述說
明之事項，徒憑己見，任意指摘其為違法，自非適法之上訴第三
審之理由。衡以上述之說明，其上訴違背法律上之程式，應予駁
回。
據上論結。應依刑事訴訟法第三百九十五條前段，判決如主文。
中    華    民    國  九十七  年   十一   月   十四   日
                      最高法院刑事第六庭
                          審判長法官  洪  清  江
                                法官  韓  金  秀
                                法官  林  勤  純
                                法官  李  錦  樑
                                法官  陳  國  文
      本件正本證明與原本無異
                                      書  記  官
中    華    民    國  九十七  年   十一   月   十九   日
                                                     m


司法院資訊處製作；財團法人民間司法改革基金會備份。
